【裁判字號】    98,訴,2273
【裁判日期】    980731
【裁判案由】    毒品危害防制條例
【裁判全文】
臺灣板橋地方法院刑事判決              98年度訴字第2273號
                                      98年度訴字第2408號
                                      98年度訴字第2409號
公  訴  人  臺灣板橋地方法院檢察署檢察官
被      告  甲○○
                    （現另案於臺灣臺北監獄臺北分監執行）
上列被告因違反毒品危害防制條例案件，經檢察官提起公訴（98
年度毒偵字第3135號）及追加起訴（同署98年度毒偵字第3421號
、第3502號），嗣因被告就被訴事實為有罪之陳述，本院告知被
告簡式審判程序之旨，並聽取當事人之意見後，裁定改由受命法
官獨任依簡式審判程序進行，判決如下：
    主  文
甲○○犯如附表所示之罪，各處如附表所示之刑。應執行有期徒
刑壹年陸月。扣案第一級毒品海洛因包內之海洛因（驗後合計
淨重壹點壹零肆公克）、第二級毒品甲基安非他命貳包內之甲
基安非他命（其中壹包驗後淨重零點壹肆捌公克，壹包驗後淨
重壹點零壹貳捌公克）均沒收銷燬之。
    事  實
一、甲○○前因施用毒品案件，經本院裁定送觀察、勒戒後，因
    認無繼續施用毒品之傾向，而於民國88年6 月10日觀察、勒
    戒執行完畢後釋放出所，並經臺灣板橋地方法院檢察署檢察
    官於88年6 月9 日以88年度偵字第12958 號不起訴處分確定
    。其後再因施用毒品案件，經本院裁定送觀察、勒戒後，因
    認有繼續施用毒品之傾向，又經本院裁定令入戒治處所施以
    強制戒治，而於96年3 月21日入所戒治，並於97年1 月23日
    戒治執行完畢釋放出所。其於上開強制戒治執行完畢釋放後
    之5 年內，復因施用毒品案件，經本院於98年5 月26日以98
    年度訴字第1044號判處應執行有期徒刑10月，並於98年7 月
    2 日確定，現尚未執行完畢。詎其猶不知悔改，竟又分別基
    於施用第一級毒品海洛因及施用第二級毒品甲基安非他命之
    犯意，於如附表所示之時間、地點，以如附表所示之施用方
    式，分別施用海洛因、甲基安非他命，嗣於如附表備註欄所
    示之時間、地點為警搜索或攔檢，並扣得如附表所示之海洛
    因3 包（驗後合計淨重1.1304公克）及甲基安非他命合計2
    包（其中1 包驗後淨重0.3148公克，1 包驗後淨重1.0128公
    克），且均採集其尿液送驗，因而查獲上情。
二、案經臺北市政府警察局中山分局報告臺灣板橋地方法院檢察
    署檢察官偵查起訴，且經臺北縣政府警察局海山分局、永和
    分局報告臺灣板橋地方法院檢察署檢察官偵查而追加起訴。
    理  由
壹、程序方面：
    按本件被告甲○○所犯係死刑、無期徒刑、最輕本刑為3 年
    以上有期徒刑以外之罪，其於準備程序就前揭被訴事實為有
    罪之陳述，經法官告知簡式審判程序之旨，並聽取其與檢察
    官之意見後，本院認無不得或不宜改依簡式審判程序進行之
    處，爰依刑事訴訟法第273 條之1 第1 項、第284 條之1 ，
    裁定本件由受命法官獨任進行簡式審判程序，合先敘明。
貳、實體方面：
  一、認定事實部分：
      訊據被告甲○○對於前揭犯罪事實均坦承不諱，本院復審
      酌：
    (一)查被告前因施用毒品案件，而有如前揭犯罪事實欄所載經
      送觀察勒戒、強制戒治及執行完畢釋放之紀錄，且有如前
      揭犯罪事實欄所載之論罪科刑及執行完畢之紀錄，此有臺
      灣高等法院被告前案紀錄表1 份在卷可按。是以被告於涉
      本案之前，業曾因施用毒品案件，經送前揭觀察勒戒、強
      制戒治，且於前揭強制戒治執行完畢釋放後之5 年內，再
      犯施用毒品之罪甚明。
    (二)次查，經警將自被告處先後所採之尿液送驗結果，均係呈
      嗎啡及甲基安非他命陽性反應，此有警方所採尿液之檢體
      委驗單1 份、姓名代碼對照表2 份及臺灣尖端先進生技醫
      藥股份有限公司於98年4 月29日出具之濫用藥物檢驗報告
      、臺灣檢驗科技股份有限公司98年5 月22日編號UL/2009/
      50193 號、98年6 月22日編號UL/2009/60460 號濫用藥物
      檢驗報告各1 份在卷可稽。又查：
      1.海洛因施用入人體後水解還原成嗎啡，再循嗎啡之代謝
        方式排出體外，業據行政院衛生署藥物食品檢驗局以73
        藥檢壹字第030221號函說明綦詳，且尿液中能否驗出嗎
        啡陽性反應，與其投與量、投與途徑、採尿時間、個人
        體質及檢測方法之靈敏度有關，國外曾有文獻報導注射
        6 毫克之海洛因鹽酸鹽，其代謝物嗎啡之平均可檢出時
        限約為26小時，亦經行政院衛生署藥物食品檢驗局於81
        年9 月8 日以（81）藥檢壹字第8114885 號函釋明在案
        。
      2.甲基安非他命經口服投與後，約百分之70於24小時內自
        尿中排出，約百分之90於96小時內自尿中排出，由於目
        前國內尿液中甲基安非他命之檢驗僅為鑑定其是否呈陽
        性反應，尚未定其含量，且甲基安非他命成分之檢出與
        其投與方式、投與量、個人體質、採尿時間與檢測儀器
        之精密度等諸多因素有關，因此僅憑尿液中呈甲基安非
        他命陽性反應，並無法確實推算吸食時間距採集時間之
        長短，惟依上述資料推斷，最長可能不會超過4 日即96
        小時，此經行政院衛生署藥物食品檢驗局於81年2 月8
        日以（81）藥檢壹字第001156號函釋明在案。
      3.再者，前揭尿液檢驗報告載明係以ＧＣ／ＭＳ（即氣相
        層析質譜儀分析法）方法作為確認檢驗之方式，而該方
        法之原理係檢品經氣化後，通過層析管分離純化，再將
        純化後之成分循序送入質譜儀做個別鑑定。因質譜儀所
        測定之圖譜，在化學上被公認具有指紋特性，故可據以
        完全判定該檢品係為何種化合物。職是，台北榮民總醫
        院即認為若以氣相層析質譜儀（ＧＣ／ＭＳ）作藥物及
        其代謝產物之定性及定量分析，幾乎不會有偽陽性反應
        產生，此經該院於83年4 月7 日以83北總內字第3059號
        函釋明在案。
      4.準此而論，被告之尿液經以氣相層析質譜儀分析法檢驗
        ，既係呈嗎啡及甲基安非他命陽性反應，顯見被告應有
        在前揭犯罪時間施用第一級毒品海洛因及第二級毒品甲
        基安非他命之行為甚明。
    (三)此外，本件扣案之白色粉末3 包經送驗結果，確均係海洛
      因（驗後合計淨重1.1304公克）；扣案之米黃色結晶塊1
      包及白色透明結晶1 包分別經送驗結果，確均係甲基安非
      他命無訛（2 包驗後淨重分別為0.3148公克、1.0128公克
      ），此有交通部民用航空局航空醫務中心98年5 月1 日航
      藥鑑字第0982259 號、98年6 月15日航藥鑑字第0982940
      號毒品鑑定書各1 份在卷可稽，由此益見被告確有施用海
      洛因及甲基安非他命無誤。
    (四)綜上所述，被告前曾犯有施用毒品，經送前揭觀察勒戒及
      強制戒治，而於前揭強制戒治執行完畢釋放後，5 年內再
      犯施用毒品之罪，嗣後又為本件施用毒品犯行，事證應屬
      明確，其犯行應堪認定。
  二、論罪科刑：
    (一)查海洛因、甲基安非他命分屬毒品危害防制條例第2 條第
      2 項第1 款所規定之第一級毒品及同條項第2 款所規定之
      第二級毒品，核被告所為，分別係犯毒品危害防制條例第
      10條第1 項施用第一級毒品罪及同條第2 項施用第二級毒
      品罪。被告持有毒品，復進而施用，其持有毒品之低度行
      為，為施用毒品之高度行為所吸收，均不另論罪。被告所
      犯如附表編號三、四所示之施用第一、二級毒品犯行，乃
      均係以一施用行為，同時觸犯施用第一、二級毒品罪，為
      想像競合犯，均應從一重之施用第一級毒品罪處斷。被告
      所犯如附表編號一、二所示之施用第一、二級毒品罪及附
      表編號三、四所示之施用第一級毒品罪合計四罪，犯意各
      別，且係分別所為，應予分論併罰。
    (二)本院審酌被告施用毒品，足以戕害其身心，滋生其他犯罪
      ，惡化治安，嚴重損及公益，且被告前曾犯有施用毒品，
      復經觀察勒戒及強制戒治執行完畢，其竟再為本件施用毒
      品犯行，顯見其不思悔改，自我控制能力亦顯不佳；惟另
      考量被告於犯後已能坦承犯行，而其施用毒品之行為於本
      質上係屬自我戕害行為，反社會性之程度應屬較低，兼衡
      其之犯罪動機、目的、智識程度非高及其家庭經濟狀況等
      一切情狀，酌情分別量處如主文所示之刑；且被告雖經論
      處施用第一、二級毒品四罪，但考量上情，被告所為固有
      不該，但仍非屬極為重大之犯罪，本院認於酌定其應執行
      刑時，自不宜失之過重，否則即有違反比例原則及罪刑相
      當原則之問題，爰本諸於此，定其如主文所示之應執行之
      刑，應屬適當，已足以用資懲儆。又扣案之海洛因3 包內
      之海洛因、甲基安非他命合計2 包內之甲基安非他命，既
      分屬第一、二級毒品，爰依毒品危害防制條例第18條第1
      項前段規定，均併予宣告沒收銷燬之（惟鑑驗耗用之毒品
      既已滅失，自毋庸宣告沒收銷燬）；至上開毒品之外包裝
      ，固均係供本件施用或持有毒品所用或預備之物，且本件
      固另經警扣得針筒、分裝袋、磅秤、分裝杓管、吸食器、
      攪拌器、殘渣袋等物，但被告於偵查中業已分別陳明拋棄
      上開扣案毒品（參見98年毒偵字第3135號卷第139 頁、98
      年度毒偵字第3421號卷第38頁、98年度毒偵字第3502號卷
      第43頁），是上開扣案物品當已均非被告所有，自無從併
      予宣告沒收，併此敘明。
據上論斷，應依刑事訴訟法第273 條之1 第1 項、第284 條之1
、第299 條第1 項前段，毒品危害防制條例第10條第1 項、第2
項、第18條第1 項前段，刑法第11條、第55條、第51條第5 款、
第9 款，判決如主文。
本案經檢察官黃筵銘到庭執行職務。
中    華    民    國    98    年    7     月    31    日
                  刑事第七庭    法  官  陳信旗
┌─────────────────────────────────────────┐
│附表                                                                              │
├──┬──────────────┬─────┬────────┬────────┤
│編號│犯罪事實                    │罪名      │宣告刑、減得之刑│備註            │
├──┼──────────────┼─────┼────────┼────────┤
│一  │被告於民國98年4 月21日下午3 │施用第一級│有期徒刑七月，扣│警方於98年4 月21│
│    │時30分許，在其臺北縣中和市忠│毒品      │案第一級毒品海洛│日下午4 時30分許│
│    │孝街99之3 號2 樓之住處內，以│          │因三包內之海洛因│，持本院所核發之│
│    │將海洛因摻入香菸內點燃後吸用│          │（驗後合計淨重  │搜索票，至其左開│
│    │之施用方式，施用海洛因1 次。│          │1.1304公克）均沒│住處執行搜索，當│
│    │                            │          │收銷燬之。      │場扣得左開三包海│
│    │                            │          │                │洛因。          │
├──┼──────────────┼─────┼────────┼────────┤
│二  │被告於前揭時間（在前揭施用海│施用第二級│有期徒刑三月，扣│警方執行前揭搜索│
│    │洛因之前），同在上開住處內，│毒品      │案第二級毒品甲基│時，亦當場扣得左│
│    │以將甲基安非他命置入吸食器內│          │安非他命一包內之│開甲基安非他命1 │
│    │燒烤，再吸食其煙霧之施用方式│          │甲基安非他命（驗│包。            │
│    │，施用甲基安非他命1 次。    │          │後淨重0.3148公克│                │
│    │                            │          │）沒收銷燬之。  │                │
├──┼──────────────┼─────┼────────┼────────┤
│三  │被告於98年5 月4 日晚上某時許│施用第一級│有期徒刑八月    │警方於98年5 月5 │
│    │，在前揭住處內，以將海洛因及│毒品      │                │日晚上9 時30分許│
│    │甲基安非他命摻在一起，置入吸│          │                │，持本院所核發之│
│    │食器內燒烤，再吸食其煙霧之施│          │                │搜索票，至左開住│
│    │用方式，同時施用海洛因及甲基│          │                │處執行搜索。    │
│    │安非他命1 次。              │          │                │                │
├──┼──────────────┼─────┼────────┼────────┤
│四  │被告於98年5 月7 日晚上某時許│施用第一級│有期徒刑八月，扣│其於98年5 月8 日│
│    │，在前揭住處內，同以上開施用│毒品      │案之第二級毒品甲│下午11時14分許，│
│    │方式，同時施用海洛因及甲基安│          │基安非他命一包內│騎車行經臺北縣永│
│    │非他命1 次。                │          │之甲基安非他命（│和市○○路702 巷│
│    │                            │          │驗後淨重1.0128公│口時，因形跡可疑│
│    │                            │          │克）沒收銷燬之。│，為警攔檢，當場│
│    │                            │          │                │扣得左開甲基安非│
│    │                            │          │                │他命一包。      │
└──┴──────────────┴─────┴────────┴────────┘
以上判決正本證明與原本無異。
如不服本判決，應於判決送達後10日內敘明上訴理由，向本院提
出上訴狀 (應附繕本) ，上訴於臺灣高等法院。其未敘述上訴理
由者，應於上訴期間屆滿後20日內向本院補提理由書，「切勿逕
送上級法院」。
                                書記官  陳昭綾
中    華    民    國    98    年    7     月    31    日
附錄本判決論罪科刑之法條：
毒品危害防制條例第10條
    施用第一級毒品者，處6 月以上5 年以下有期徒刑。
    施用第二級毒品者，處3 年以下有期徒刑。


司法院資訊處製作；財團法人民間司法改革基金會備份。
